臺灣桃園地方法院刑事判決　　　　　　　　　　　　九十一年度易字第一一七八號
　　公　訴　人　臺灣桃園地方法院檢察署檢察官
　　被　　　告　戊○○
右列被告因偽造文書等案件，經檢察官提起公訴（九十年度偵字第一二九八七號），
本院判決如左：
    主  文
戊○○變造身分證，足以生損害於公眾及他人，處拘役參拾日，如易科罰金，以參佰
元折算壹日，扣案變造之丁○○、庚○○、丙○○身分證上黏貼之「戊○○」照片各
壹張共參張，均沒收。
    事  實
一、戊○○於民國九十一年七月下旬間某日，在桃園縣龜山鄉憲光二村附近不詳地點
    ，拾得分屬丁○○、庚○○、丙○○及乙○○所有之身分證各一張共四張（上開
    四張身分證除乙○○遺失之具體時地不詳外，丁○○、庚○○、丙○○三人之身
    分證均係於九十年五月中旬，分別在桃園地區不詳地點遺失），認可供其冒名申
    請行動電話、電話卡之用，即意圖為自己不法之所有，並基於侵占、變造身分證
    等犯意，將上開四張身分證侵占入己；並於該日起至同年八月六日間之不詳時間
    ，在台灣地區某不詳地點，將該四張身分證上之照片撕下後，將丁○○、庚○○
    、丙○○三人之身分證上換貼戊○○自身照片，再塗改丁○○身分證上之姓名為
    「林筱輝」，而變造上開三張身分證，並足以生損害於丁○○、庚○○、丙○○
    及戶籍機關管理身分證件之正確性。完成後，戊○○將上開變造之身分證，藏放
    在不知情之己○○所有之ＰＤ－二一二九號自小客車車內。
二、嗣於九十年八月六日凌晨一時五十五分許，己○○駕駛上開ＰＤ－二一二九號自
    小客車附載甲○○，行經桃園縣蘆竹鄉○○街二百號前，為警臨檢查獲，當場並
    扣得前揭變造身分證三張、已撕下照片之乙○○身分證一張、甲○○所有之安非
    他命七小包，而為警員帶回偵訊，經己○○等人供述，乃循線查獲戊○○，並發
    覺上情（己○○業經檢察官為不起訴處分確定，甲○○另行審結）。
三、案經桃園縣警察局大園分局報請台灣桃園地方法院檢察署檢察官偵查起訴。
    理  由
一、訊據被告戊○○坦承於右揭時地，提供其照片供人變造扣案丁○○等三張身分證
    之事實，惟否認有何侵占、變造身分證之犯行。辯稱：身分證是己○○拿出來的
    ，他叫我去照相，把照片拿給他，他拿去變造，我知道他是要拿去申請電話，後
    來己○○被抓到，他請他老婆通知我叫我去扛，身分證不是我變造的云云。經查
    ，扣案四張分屬丁○○、庚○○、丙○○及乙○○所有之身分證中，丁○○、庚○○及丙○○三人之身分證，均係於九十年五月間，分別在桃園地區遺失之物，
    此經丁○○等三人分別在本院審理時證述在卷；而乙○○雖未到庭，惟身分證係
    表彰個人身分之證件，其上所載身分證號碼、個人年籍資料相當重要，如有遺失
    尚須申請補發，衡情所有人應無任意丟棄之理由，參以被告自承：身分證是在垃
    圾堆撿到的等語，是上開四張身分證，應可認均係脫離本人持有之遺失物。再者
    ，被告在警訊中坦承：變造的身分證是我大約在一個星期前，在己○○家附近的
    垃圾堆發現的，我想到電話公司辦理手機及電話卡等語（偵卷第二十三頁反面）
    ，而扣案四張身分證中，丁○○、丙○○、庚○○三張身分證上均已被換貼成被
    告照片，其中丁○○之身分證上並遭塗改姓名為「林筱輝」，乙○○之身分證亦
    經撕下乙○○本人照片，除可認上開丁○○等三張身分證均已遭變造無誤外，並
    可認其變造目的，係供被告本人使用。此與被告在警訊中所述：欲使用變造之身
    分證申請手機、電話卡等語，亦大致相符。此外並有上開四張身分證扣案可資佐
    證。足認被告此部分自白屬實，可以採信。被告雖辯稱：身分證是己○○拿出來
    的，他叫我去照相，把照片拿給他，他拿去變造，我知道他是要拿去申請電話，
    後來己○○被抓到，他請他老婆通知我叫我去扛，身分證不是我變造的云云，惟
    為證人己○○所否認，被告又無法舉證以實其說，其事後空言翻異前詞，自難採
    信。至被告變造身分證之具體時地，因其否認犯罪，無法再予查證，僅能認係在
    其拾得身分證後至其被警員查獲時為止，前後約一星期期間內，在不詳地點所為
    ，併予敘明。綜上所述，事證明確，被告犯行已堪認定。
二、核被告戊○○所為，係犯刑法第三百三十七條之侵占遺失物罪，及同法第二百十
    二條之變造特種證件罪。被告同時侵占四張身分證，係以一侵占行為同時侵害丁○○等四人法益，為同種想像競合犯；其嗣後同時變造丁○○等三張身分證，亦
    係以一變造行為觸犯三個相同變造特種證件罪名之想像競合犯，均應依刑法第五
    十五條規定，各從一重處斷。被告自承：拿身分證係供冒名申請電話之用等語，
    可認其所犯侵占遺失物罪與變造特種證件罪二罪間，有方法目的之牽連關係，應
    依刑法第五十五條規定，從一重之變造特種證件罪處斷。爰審酌被告此前未曾受
    有期徒刑以上刑之宣告，有台灣桃園地方法院檢察署刑案資料查註記錄表一紙附
    卷可稽，其犯罪之動機、手段，被害人所受之損失，及被告犯後坦承部分犯行等
    一切情狀，量處如主文所示之刑，並諭知易科罰金之折算標準，以示懲儆。扣案
    三張變造身分證均非被告所有，不予沒收；惟丁○○、庚○○及丙○○三人之身
    分證上所換貼之被告照片，則係被告所有，並係供犯罪所用之物，依刑法第三十
    八條第一項第二款規定沒收。
三、共同被告甲○○另行審結。
據上論斷，應依刑事訴訟法第二百九十九條第一項前段，刑法第二百十二條、第三百
三十七條、第五十五條、第四十一條第一項前段、第三十八條第一項第二款，罰金罰
鍰提高標準條例第一條前段、第二條，判決如主文。
本案經檢察官鍾和憲到庭執行職務。
中        華        民        國    九十一    年    十一    月    八    日
                                  臺灣桃園地方法院刑事第五庭
                                      法  官     陳彥宏
右正本證明與原本無異
如不服本判決書應於送達後十日內向本院提出上訴狀
                                      書記官     翁其良
中        華        民        國    九十一    年    十一    月    八    日
論罪法條：刑法第二百十二條、第三百三十七條
中華民國刑法第二百一十二條
 (偽造變造特種文書罪)
偽造、變造護照、旅券、免許證、特許證及關於品行、能力服務或其他相
類之證書、介紹書，足以生損害於公眾或他人者，處一年以下有期徒刑、
拘役或三百元以下罰金。
中華民國刑法第三百三十七條
 (侵占遺失物罪)
意圖為自己或第三人不法之所有，而侵占遺失物、漂流物或其他離本人所
持有之物者，處五百元以下罰金。
